臺灣基隆地方法院基隆簡易庭民事判決
111年度基簡字第582號
原      告  倪美凰  
訴訟代理人  郭世誠  
被      告  呂秋翰  
                      送達代收址：基隆市○○區○○街000                                   號

訴訟代理人  張哲瑀  
上列當事人間請求侵權行為損害賠償事件，本院於民國111年9月
27日言詞辯論終結，判決如下：          
    主  文
被告應給付原告新臺幣(下同)11萬7,000元，及自民國111年6月8
日起至清償日止，按年息5%計算之利息。
原告其餘之訴駁回。
訴訟費用由被告負擔45%，餘由原告負擔。
本判決得假執行。但被告如以11萬7,000元為原告預供擔保，得
免為假執行。
　　事實及理由
一、原告起訴主張：訴外人林忠進於109年6月7日11時許駕駛原
    告所有車牌號碼0000-00自小客車（下稱原告車輛）行經基
    隆市七堵區福二街與百一街口時，遭被告駕駛車牌號碼000-
    0000號自小客車(下稱被告車輛)撞擊，致原告車輛受損，送
    廠估價合理必要修復費用計為25萬7,131元，惟原告並未修
    理係將原告車輛直接報廢，故請求被告賠償原告車輛於系爭
    事故發生時之中古車市場價格20萬元等語。
二、被告答辯：原告並未證明原告車輛於系爭事故發生時之中古
    車市價是20萬元，且原告車輛之駕駛林忠進對系爭事故之發
    生亦有過失，被告主張原告亦應負與有過失責任，並認應負
    擔30%之過生失責任等語，故請求法院判決駁回原告之訴。
三、本院判斷:
　㈠查被告於109年6月7日上午11時9分許，駕駛被告車輛由基隆
    市七堵區福二街往百一街方向行駛，駛抵「無號誌」設置之
    系爭路口，疏未禮讓由百一街往百福車站方向之直行車，旋
    貿然左轉，適有訴外人林忠進駕駛原告所有之原告車輛，同
    亦疏未注意減速慢行，旋沿百一街往百福車站方向直駛而欲
    通過系爭路口，兩車遂於系爭路口發生擦撞，導致原告車輛
    受有車體損害等事實，除經原告提出原告車輛行車執照、基
    隆市警察局道路交通事故初步分析研判表、現場圖等件為證
    ，並據本院依職權向基隆市警察局函調事故資料確認屬實，
    基隆市警察局111年6月15日基警交字第1110021663號函檢附
    道路交通事故現場圖、道路交通事故調查報告表㈠㈡、交通事
    故談話記、交通事故初步分析研判表、道路交通事故照片黏
    貼紀錄表等件在卷足考(詳本院卷第35-84頁），復經本院提
    示事故資料予兩造確認無訛。是依上開證據調查結果，自堪
    信「被告駕駛被告車輛行經『無號誌』設置之系爭路口，疏未
    禮讓直行車旋貿然左轉」，以及「訴外人林忠進駕駛原告車
    輛行經『無號誌』設置之系爭路口，疏未注意減速慢行」，同
    為系爭事故之肇事原因。
  ㈡按「汽車行至無號誌之交岔路口，轉彎車應暫停讓直行車先
    行。」「行經無號誌之交岔路口，應減速慢行，作隨時停車
    之準備。」道路交通安全規則第102條第1項第2款、第93條
    第1項第2款分別定有明文；又上開規定旨在保障公眾行車之
    安全，核屬保護他人之法律，倘有違反，即應推定為有過失
    （民法第184條第2項規定參照）。查被告駕駛被告車輛行經
    「無號誌」設置之系爭路口，疏未禮讓直行車旋貿然左轉，
    以及訴外人林忠進駕駛原告車輛車行經「無號誌」設置之系
    爭路口，疏未注意減速慢行，終至兩車車發生擦撞如前揭㈠
    所述，是被告、訴外人林忠進自均明確違反道路交通安全規
    則之相關規定，彼等互有過失甚明；且被告於旨揭時、地，
    違反交通法規而生事故，是其過失行為與原告車輛車體損害
    間，亦有相當因果關係存在。第按因故意或過失，不法侵害
    他人之權利者，負損害賠償責任；汽車、機車或其他非依軌
    道行駛之動力車輛，在使用中加損害於他人者，駕駛人應賠
    償因此所生之損害，民法第184條第1項前段、第191條之2前
    段亦有明定；本件被告既有過失，其過失行為與原告車輛之
    車體損害復有相當因果關係，則被告自應依法對原告車輛之
    所有人即原告負損害賠償責任。
  ㈢復按損害賠償之目的在於填補所生之損害，其應回復者，係
    損害事故發生前之應有狀態，自應將事故發生後之變動狀況
    悉數考量在內。故於物被毀損時，被害人除得請求修補或賠
    償修復費用，以填補技術性貶值之損失而回復物之物理性原
    狀外，就其物因毀損所減少之交易價值，亦得請求賠償，以
    填補交易性貶值之損失而回復物之價值性原狀（最高法院93
    年度台上字第381號判決意旨參照）。查原告所有原告車輛
    於事故發生後業已報廢，堪認該車已達回復原狀有重大困難
    之程度，揆諸前開說明，原告所受之損害自得請求被告以金
    錢予以賠償，而此賠償金額之計算，自應以原告車輛發生本
    件事故時之市價為準。揆諸民事訴訟法第222條第2項之規定
    ，當事人已證明受有損害而不能證明其數額或證明顯有重大
    困難者，法院應審酌一切情況，依所得心證定其數額，本院
    斟酌原告車輛為2009年11月出廠，廠牌型式為日廠、Bluebi
    rdSylphyG11TS、排氣量:1997CC，再參酌對照台灣區汽車修
    理工業同業公會111年8月8日以台區汽工(宗)字第111370號
    函檢附2020年6月專業用394期之權威車訊，認原告車輛於發
    生本件事故前之市價以13萬元為適當，原告逾此範圍之請求
    ，則屬無據，應予駁回。
  ㈣末按「損害之發生或擴大，被害人與有過失者，法院得減輕
    賠償金額，或免除之」，為民法第217條第1項所明定。此項
    規定之目的在謀求加害人與被害人間之公平，倘受害人於事
    故之發生亦有過失時，由加害人負全部賠償責任，未免失諸
    過酷，是以賦與法院得不待當事人之主張，減輕其賠償金額
    或免除之職權（最高法院86年度台上字第1178號民事判決要
    旨參照）。而借用人借用他人之汽機車駕駛時，因借用人與
    第三人之過失致汽機車所有人即出借人之車輛受損，借用人
    既實際使用車輛，自屬汽機車所有人即出借人之使用人，應
    有民法第217條第3項規定之適用（臺灣高等法院暨所屬法院
    104年法律座談會民事類提案第5號意見參照）。查「被告駕
    駛被告車輛行經『無號誌』設置之系爭路口，疏未禮讓直行車
    旋貿然左轉」，以及「訴外人林忠進駕駛原告車輛行經『無
    號誌』設置之系爭路口，疏未注意減速慢行」，均為本件交
    通事故之肇事原因，此業經本院論述如前，是原告允為使用
    原告車輛之訴外人林忠進，就旨揭事故之發生，當然同有過
    失，故原告本應承擔之與有過失責任。本院審酌各行為人就
    本件事故發生之原因力強弱及個別應負之注意義務等一切情
    狀，認林忠進應負擔10%之過失責任，爰減免被告10%之賠償
    金，原告因系爭車輛所得對被告請求賠償之範圍，自以13萬
    000元之10%即11萬7,000元為限【計算式：130,000元×90%＝1
    17,000元】。
  ㈤至交通部公路總局臺北區監理所基宜區車輛行車事故鑑定會
    之鑑定意見(詳本院卷第137-142頁)，認本件訴外人陳柏安
    駕駛人於岔路口10公尺內禁止臨時停車處停車不當，且有礙
    車輛行車視線，為肇事次因乙節，核其過失行為與被告、訴
    外人林忠進之過失行為均為原告車輛所受損害之共同原因，
    是渠等即應成立共同侵權行為，就原告車輛之損害連帶負賠
    償責任。又連帶債務之債權人，得對於債務人中之一人或數
    人或其全體，同時或先後請求全部或一部之給付，民法第27
    3條第1項明文規定。原告本得向共同侵權行為人中之一人同
    時或先後請求全部或一部之給付，至於被告與訴外人陳柏安
    之間，就本件車禍發生原因力之強弱及過失輕重程度為何，
    是連帶債務人內部分擔問題，不影響原告之請求。
  ㈥綜上所述，原告依侵權行為損害賠償之法律關係，請求被告
    給付11萬7,000元，及自起訴狀繕本送達之翌日即111年6月8
    日起至清償日止，按年息5%計算之利息，為有理由，應予准
    許，超過此部分之請求，就沒有理由，應予駁回。
四、本判決原告勝訴部分，屬適用簡易訴訟程序所為被告敗訴之
    判決，依民事訴訟法第389條第1項第3款規定，應依職權宣
    告假執行。並依同法第392條第2項規定，宣告被告預供相當
    之擔保金額後，得免為假執行。
五、訴訟費用負擔依據：民事訴訟法第79條。
中　　華　　民　　國　　111 　年　　10　　月　  18 　日
          　　　　基隆簡易庭法　官　林淑鳳
以上正本係照原本作成。
對於本件判決如有不服，應於收受送達後20日內向本院提出上訴
書狀，上訴於本院合議庭，並按他造當事人之人數附具繕本。如
委任律師提起上訴者，應一併繳納上訴審裁判費。
中　　華　　民　　國　　111 　年　　10　　月　　18　　日
                            書記官　張景欣